【裁判字號】    97,簡上,1369
【裁判日期】    980324
【裁判案由】    贓物
【裁判全文】
臺灣板橋地方法院刑事判決            97年度簡上字第1369號
上  訴  人
即  被  告  甲○○
上列上訴人因贓物案件，不服本院中華民國97年9 月30日97年度
簡字第3783號第一審簡易判決（聲請簡易判決處刑案號：臺灣板
橋地方法院檢察署97年度偵字第6375號），提起上訴，本院管轄
之第二審合議庭判決如下：
    主  文
上訴駁回。
甲○○緩刑貳年，並應向公庫支付新臺幣伍萬元。
    事  實
一、甲○○明知其所購買坐落臺北縣土城市○○段58、58之1 地
    號土地上之鐵皮屋所占用之基地（占用58地號土地21.19 平
    方公尺及58之1 地號土地24.12 平方公尺，下稱系爭土地）
    ，係他人竊佔所得之贓物（系爭土地係臺灣省桃園農田水利
    會所有，於民國94年12月30日前之不詳時間，遭不詳人士以
    搭建鐵皮屋之方式，竊佔使用之），竟仍基於收受贓物之故
    意，於94年12月30日，以新臺幣（下同）70萬元之價格，向
    王湘渝（該人是否涉有竊佔或贓物罪嫌，應由檢察官另行偵
    辦）買受系爭土地上之鐵皮屋1 棟，而自斯時起，收受前揭
    贓物即系爭土地而占有之，並以將鐵皮屋出租他人收取租金
    之方式，對系爭土地為使用收益。
二、案經臺灣省桃園農田水利會訴由臺北縣政府警察局土城分局
    報請臺灣板橋地方法院檢察署檢察官偵查後聲請簡易判決處
    刑。
    理  由
一、訊據上訴人即被告甲○○固坦承其所購買出租之鐵皮屋有占
    用臺灣省桃園農田水利會所有之臺北縣土城市○○段58、58
    之1 地號土地（占用58地號土地21.19 平方公尺及58之1 地
    號土地24.12 平方公尺）之事實，惟矢口否認有何收受贓物
    之犯行，辯稱：上開鐵皮屋是向王湘渝購買，該鐵皮屋並非
    贓物，被告又未購買土地，最多僅有收受不法利益，並未構
    成贓物罪，且被告購買鐵皮屋後即向國有財產局申購土地，
    被告並無收受贓物之犯意云云。經查，被告前於94年12月30
    日以70萬元向案外人王湘渝購買鐵皮屋1 棟，並出租予案外
    人陳啟民、陳其毅、潘恭志等人收取租金，該棟鐵皮屋無權
    占用臺灣省桃園農田水利會所有之臺北縣土城市○○段58、
    58之1 地號土地（占用58地號土地21.19 平方公尺及58之1
    地號土地24.12 平方公尺）等事實，業據被告坦承不諱，核
    與證人即臺灣省桃園農田水利會人員乙○○於警詢時所證述
    之情節相符，並有房屋租賃契約書3 份、土地登記第二類謄
    本2 份、系爭土地地籍圖謄本、鐵皮屋買賣契約書、本院板
    橋簡易庭95年度板小調字第1526號民事案件調解筆錄、96年
    度板簡字第10292 號民事案件和解筆錄、本院97年度訴字第
    2590號民事案件和解筆錄暨臺北縣板橋地政事務所土地複丈
    成果圖各1 份、現場照片3 張附卷可稽，堪認屬實。被告雖
    辯稱並無收受贓物之犯意云云，惟被告於警、偵訊時曾自承
    ：買上開鐵皮屋時，王湘渝告知伊土地是國有財產局的，可
    以去申請承租或購買，王湘渝還說若有占用到水利會的地的
    話，也可以向他們承租或購買等語；若上開鐵皮屋係合法占
    用系爭土地（如有租賃或使用借貸等關係），被告僅需自前
    手處轉讓取得此種合法占用權源即可，王湘渝實無另行告知
    被告要向國有財產局或水利會承租或購買鐵皮屋所占用之土
    地之理，足認被告於購買上開鐵皮屋時，已知悉該鐵皮屋所
    占用之基地係屬他人所有，且無正當之占用權源，亦即該鐵
    皮屋所坐落（使用）之系爭土地係竊佔而得。又刑法第349
    條之贓物罪主要保護之法益係被害人之財物返還請求權，所
    謂贓物，係指犯財產罪所得之物，並未區分動產與不動產，
    二者應均包括之。此參酌最高法院81年台上字第2198號判決
    意旨謂：如在他人竊佔土地行為完成後，始向其買受或收受
    ，縱明知係因竊佔而得，仍予故買或收受，祇能成立故買贓
    物或收受贓物罪，與收買動產之盜贓初無異致等語即明。是
    本件被告於買受鐵皮屋當時，既已明知該鐵皮屋所坐落之基
    地即系爭土地，係他人竊佔所得之土地，仍以購買鐵皮屋之
    方式，收受占有系爭土地並使用收益之，揆諸前揭判決意旨
    ，被告所為已該當收受贓物罪，而應以該罪相繩。綜上所述
    ，被告所辯不足採信，本件事證明確，被告犯行已堪認定。
二、核被告所為，係犯刑法第349 條第1 項收受贓物罪。本件原
    審以被告罪證明確，予以論罪科刑，並就量刑部分，審酌被
    告素行資料、犯罪之動機、目的、所生危害程度、犯後態度
    等一切情狀，量處有期徒刑6 月，減為有期徒刑3 月，並於
    比較修正前後刑法第41條第1 項前段規定後，因舊法較有利
    於被告，依刑法第2 條第1 項前段，適用修正前刑法第41條
    第1 項前段規定，諭知易科罰金之折算標準，其認事用法俱
    無不合，量刑亦甚妥適；被告以並無上開收受贓物犯行為由
    提起上訴，指摘原判決不當，並無可採，其上訴為無理由，
    應予駁回。
三、末查，被告曾於77年間因偽造文書案件，經臺灣高等法院判
    處有期徒刑4 月，緩刑3 年確定，於80年間緩刑期滿，緩刑
    之宣告未經撤銷，刑之宣告已失其效力，此外即無其他因故
    意犯罪受有期徒刑以上刑之宣告之前科，有臺灣高等法院被
    告前案紀錄表在卷可參，視為未曾因故意犯罪受有期徒刑以
    上刑之宣告，被告因一時失慮，偶罹刑典，犯後已於民事訴
    訟程序中與告訴人達成和解，同意拆除占用系爭土地部分之
    鐵皮屋，將該土地返還告訴人，此有本院97年度訴字第2590
    號民事案件和解筆錄在卷可考，堪認經此偵審程序及罪刑之
    宣告，被告應能知所警惕，信無再犯之虞，本院認所宣告之
    刑以暫不執行為適當，爰併予宣告緩刑2 年，以啟自新（按
    新修正之刑法自95年7 月1 日開始施行，其中第74條有關緩
    刑要件亦有修正，依最高法院95年5 月23日第8 次刑事庭會
    議決議，犯罪在新法施行前，新法施行後，緩刑之宣告，應
    適用新法第74條之規定。故本件應依修正後刑法第74條第1
    項第1 款規定宣告緩刑，併此敘明），並命被告向公庫支付
    5 萬元（此部分得為民事強制執行名義）。
據上論斷，依刑事訴訟法第455 條之1 第1 項、第3 項、第368
條，刑法第74條第1 項第1 款、第2 項第4 款，判決如主文。
本案經檢察官黃明絹到庭執行職務。
中    華    民    國    98    年    3     月    24    日
                刑事第十九庭  審判長法  官  汪怡君
                                    法  官  楊仲農
                                    法  官  楊筑婷
上列正本證明與原本無異。
不得上訴。
                                    書記官  林怡君
中    華    民    國    98    年    3     月    24    日


司法院資訊處製作；財團法人民間司法改革基金會備份。
